【裁判字號】    97,消債更,1707
【裁判日期】    971216
【裁判案由】    聲請更生程序
【裁判全文】
臺灣高雄地方法院民事裁定          97年度消債更字第1707號
聲  請  人  甲○○
                      樓之4
代  理  人  徐豐益律師
上列當事人因消費者債務清理事件聲請更生，本院裁定如下：
    主  文
聲請人甲○○自中華民國九十七年十二月十七日十六時起開始更
生程序。
命司法事務官進行本件更生程序。
    理  由
一、聲請人意旨略以：聲請人有不能清償債務情事，曾依「中華
    民國銀行公會會員辦理消費金融案件無擔保債務協商機制」
    ，提出債權人清冊，請求最大債權銀行即台東企銀共同協商
    債務清償方案，並協商成立，以年利率6％分120期，自95年
    6月起每月應繳金額新臺幣（下同）17,000元，至97年3月份
    止均按期如數繳納，然因聲請人任職於市警局平均月薪僅有
    50,182元，惟每月尚須負擔未加入協商之土地銀行10,400元
    、高雄三信4,600 元，又須扶養母親與4 名未子女，扣除基
    本生活開銷後，再履行協商還款，顯入不敷出，已經超越聲
    請人能力而致履行協商顯有重大困難，自97年4 月起毀諾，
    客觀上確有不可歸責於債務人之事由，爰向本院聲請更生等
    語。
二、按債務人不能清償債務或有不能清償之虞者，得依消費者債
    務清理條例所定更生或清算程序，清理其債務。債務人無擔
    保或無優先權之債務總額未逾新台幣（下同）1200萬元者，
    於法院裁定開始清算程序或宣告破產前，得向法院聲請更生
    。又於消費者債務清理條例施行前，債務人依金融主管機關
    協調成立之中華民國銀行公會會員，辦理消費金融案件無擔
    保債務協商機制與金融機構成立之協商，準用同條例第151
    條第5 項之規定，即債務人與金融機構協商成立者，不得聲
    請更生或清算，但因不可歸責於己之事由，致履行顯有重大
    困難者，不在此限。如法院開始更生程序之裁定，應載明其
    年、月、日、時，並即時發生效力。法院裁定開始更生或清
    算程序後，得命司法事務官進行更生或清算程序，必要時得
    選任律師、會計師或其他適當之自然人或法人一人為監督人
    或管理人。消費者債務清理條例第3 條、第42條第1 項、第
    151 條第5 項、第6 項、第45條第1 項及第16條第1 項分別
    定有明文。
三、經查：聲請人所主張之上開事實，業據提出協議書、債權清
    冊、聯合徵信中心之個人資料（卷28-29頁、116-10頁、15-
    17、118-126頁，債務餘額為1,841,936元），聲請人、聲請
    人母親陳李壽春、配偶買寶慧、子女陳百合、陳宇星、陳奇
    恩、陳奇憫之95、96年國稅局各類所得資料清單、財產歸屬
    清單（卷32、53-54 、107-112 、213-224 頁）、薪資證明
    （卷55 -57頁）、在職證明書（卷58頁）、戶籍謄本、家族
    系統表（卷101-105 頁）、荷商荷蘭銀行股份有限公司台北
    分公司回函（卷241 頁）、土地銀行與高雄三信之還款明細
    （卷94-10 0 頁）、公教人員與勞保投保資料（卷59、93、
    113-114 頁）其他日常生活支出證明等（卷60-92 頁）在卷
    可憑，可信為實。
四、本院審酌聲請人平均月收入57,190元【56705+56705+56705+
    57675+57675+57675 ÷6 ＝57190 】（卷55-57 頁），扣除
    公健及退撫費用共6,100 元（739 ＋2892＋2479，卷55頁薪
    資明細），與扶養母親及配偶、4 名均國高中（分別為82年
    、83年及2 名85年出生）子女筆等一家7 人之費用及房貸後
    ，每月再繳納17,000元協商款，確已入不敷出，短期或可勉
    力為之，但終難以為繼，致不能履約，並無違常。因此，聲
    請人無法依協議繼續償還，既係因客觀收入不足所致，非因
    協議後故有浪費或其他不利償還之行為，且在收入不足償還
    協商金額之情形下，仍繼續償還，則應認已盡相當之償還誠
    意，且上開與金融機構協商成立之償還協議，因不可歸責於
    聲請人之事由，致履行顯有重大困難。而聲請人無擔保或無
    優先權之債務總額未逾新臺幣1,200 萬元，復無同條例第46
    條規定已經法院裁定開始清算程序或宣告破產及第6 條第3
    項、第8 條各款所定駁回更生聲請等程序事由存在，則債務
    人聲請更生，是有理由。爰裁定如主文。
中    華    民    國    97    年    12    月    16    日
              民事第三庭    法      官  藍家慶
上為正本係照原本作成。
本件不得抗告。
本裁定已於97年12月17日下午4時公告。
中    華    民    國    97    年    12    月    17    日
                            書  記  官  蔡語珊


司法院資訊處製作；財團法人民間司法改革基金會備份。
